臺灣臺南地方法院民事裁定
111年度消債更字第220號
聲  請  人
即 債 務人  林宜瑩即林昭杏


代  理  人  何珮璇律師(法扶律師)
上列當事人聲請更生事件，本院裁定如下：
    主  文
聲請駁回。
聲請費用由聲請人負擔。
    理  由
一、按債務人不能清償債務或有不能清償之虞者，得依本條例所
    定更生或清算程序，清理其債務；聲請更生或清算不合程式
    或不備其他要件者，法院應以裁定駁回之。但其情形可以補
    正者，法院應定期間先命補正；債務人無擔保或無優先權之
    本金及利息債務總額未逾新臺幣（下同）12,000,000元者，
    於法院裁定開始清算程序或宣告破產前，得向法院聲請更生
    ；消費者債務清理條例（下稱消債條例）第3條、第8條、第
    42條第1項分別定有明文。衡諸債之關係，係以當事人間信
    賴關係為基礎，為社會經濟組織之重要支柱，故當事人以法
    律行為追求自己利益之際，亦應顧及對方利益，並考量債權
    債務在社會上之作用，本於誠實及信用原則，行使債權及履
    行債務。對於已陷入經濟上困境之消費者，若任其於惡性循
    環之債務窘境中生存，將衍生嚴重社會問題，難以維持安定
    之社會經濟秩序，故為兼顧債權人、債務人雙方利益，對陷
    於經濟上困境之消費者，固應允其於消債條例施行後，得選
    擇以重建型之更生程序清理其債務，藉以妥適調整債務人與
    債權人及其他利害關係人間之權利義務關係，保障債權人獲
    得公平受償，並謀求消費者經濟生活之重建復甦機會。惟若
    債務人履行債務並無困難，僅係為圖謀減免債務，而不為債
    務之履行，即有違債權契約為誠信契約之本旨，而不能准許
    其更生之聲請。
二、聲請意旨略以：聲請人積欠無擔保或無優先權之債務總額約
    為2,040,290元，為清理債務，依消債條例第151條規定，於
    民國111年5月間與最大債權金融機構台新國際商業銀行股份
    有限公司（下稱台新銀行）進行前置調解，台新銀行提供分
    180期、0%利率、月付6,334元之還款方案，而聲請人原在麵
    店打零工，自111年3月起任職廣佳實業股份有限公司(下稱
    廣佳公司)，每月薪資均約25,000元，扣除每月必要生活費
    用19,773元、聲請人之父即訴外人林金木之扶養費用約5,36
    0元後，已無力清償上開還款方案，致調解不成立。又聲請
    人無擔保或無優先權之債務未逾12,000,000元，復未經法院
    裁定開始清算程序或宣告破產，亦無依消債條例或破產法之
    規定而受刑之宣告之情。爰依消債條例規定聲請准依更生程
    序清理債務等語。
三、經查：
　㈠聲請人為一般消費者，並未從事營業，現積欠無擔保或無優
    先權之債務總額約為2,040,290元，未逾12,000,000元，聲
    請人於111年5月間與最大債權金融機構台新銀行間進行債務
    清理前置調解，惟調解不成立等情，有聲請人提出之財團法
    人金融聯合徵信中心之債權人清冊、當事人綜合信用報告、
    105-109年度綜合所得稅各類所得資料清單、全國財產稅總
    歸戶財產查詢清單、戶口名簿及前置協商不成立通知書為證
    （調字卷第29-51、57頁，本院卷第25頁）。從而，聲請人
    主張其為一般消費者，無擔保或無優先權之債務總額未逾12
    ,000,000元，且於提起本件更生聲請前，業已踐行前置調解
    程序而調解不成立等情，應堪認定。
  ㈡聲請人主張其自111年3月起任職廣佳公司，每月薪資25,000
    元，但因股東拆夥，111年9月16日要改去另外位於臺南市仁
    德區的股東處工作，會沒有加班費，每月薪資即基本工資25
    ,250元等語。惟查，聲請人任職廣佳公司，雖未依本院通知
    提出111年3月迄今之薪資證明，然依其提出之存摺內頁，可
    知聲請人111年3月至7月間平均每月實領薪資為29,997元【
    計算式：(26,264＋28,997＋29,963＋34,765)÷4＝29,997，小數
    點下4捨5入，下同】，有聲請人提出之中華郵政存簿儲金簿
    在卷可稽(本院卷第53-55頁)，此外，聲請人目前未領取政
    府之津貼或補助，有高雄市政府社會局111年7月15日高市社
    救助字第11135952000號函存卷可考（本院卷第43頁），復
    查無其他證據資料證明聲請人尚有其主張收入以外之所得，
    則考量審核聲請人存摺內頁後，才知悉聲請人每月均領有加
    班費，且聲請人對於日後變更工作地點、其後薪資之具體數
    額及加班費之有無均未提出相關證明，是認聲請人聲請更生
    時每月平均收入至少應為29,997元，並以此金額作為償債能
    力之計算基礎。
  ㈢又消債條例立法目的係為使不幸陷入經濟困境之人得以清理
    債務、重建生活，並在清理債務過程中能適度保有符合人性
    尊嚴之最低基本生活所需，而非維持債務人過去慣常之寬裕
    生活型態，否則非僅有悖於消債條例之意旨，更係將債務人
    因個人浪費或財務管理失控之風險不當轉嫁予金融機構負擔
    ，顯非公允。故為妥適調整債務人與債權人及其他利害關係
    人間之權利義務關係，保障債權人獲得公平受償，並謀求消
    費者經濟生活之重建復甦機會，法院對於債務人每月必要生
    活費用之數額，自不可僅以債務人之主張為斷，而應參酌消
    債條例消第64條之2第1項關於同條例第64條第2項第4款所稱
    必要生活費用之認定標準定之，方屬允洽。次按，債務人必
    要生活費用，以最近1年衛生福利部或直轄市政府所公告當
    地區每人每月最低生活費1.2倍定之，消債條例第64條之2第
    1項定有明文。復按債務人為使其有經濟復甦更生之機會，
    自應以誠實及信用之原則面對自己之債務，積極勉力謀求更
    生償債方案，除應積極開源努力勤奮工作以增加收入償還債
    務外，尚須節流儉樸其生活需求而適當控制其生活費用支出
    ，以達成勉力履行債務。而參酌臺南市110年度之每人每月
    最低生活費為13,304元，該生活費標準係按照政府最近1年
    平均每人消費支出（包括食品費、衣著鞋襪費、房租水電費
    、家居管理費、醫療保健費、交通通訊費、娛樂教育費及雜
    項支出）百分之60訂定，故消債條例事件之債務人每月生活
    費標準自堪以最近1年衛生福利部所公告之臺南市每人每月
    最低生活費14,230元之1.2倍計算之，即為17,076元，故聲
    請人自陳每月必要生活費用逾17,076元部分，並無可採。次
    按受扶養權利者，以不能維持生活而無謀生能力者為限，民
    法第1117條第1項定有明文。經查，聲請人之父林金木為29
    年生，有4位扶養義務人，每月領有老農漁津貼7,550元，11
    0年度利息所得18,720元，名下有土地5筆、田賦1筆、房屋1
    棟，財產總額2,179,083元，有聲請人提出之興達港區漁會
    、戶籍謄本（本院卷第59-63、87頁）及本院依職權查調之
    林金木110年度稅務電子閘門財產所得調件明細表（置於證
    物袋內）、高雄市政府社會局111年8月5日高市社救助字第1
    1136379600號函(本院卷第95頁)存卷可佐，應認林金木尚非
    無資力之人，至聲請人雖主張其兄、弟均有向林金木拿錢做
    生意，且林金木之存款要用來處理林金木後事等語，然查林
    金木實際存款金額未見聲請人說明，且林金木名下尚有如上
    所述之不動產，故本院尚難遽認林金木有不能維持生活而須
    受扶養之必要。是認聲請人每月必要生活支出為17,076元。
  ㈣聲請人曾於111年5月間聲請與其債權人前置調解，最大債權
    金融機構台新銀行提供分180期、週年利率0%、每期（月）
    償還6,334元；第一金融資產管理股份有限公司(下稱第一金
    公司)提供分180期、每期償還2,500元之還款方案，但調解
    不成立等情，有第一金公司民事陳報狀、台新銀行函及聲請
    人提出之本院臺南簡易庭調解不成立證明書存卷可查（調字
    卷第83、99頁，本院卷第25頁），且經本院依職權調閱本院
    111年度南司消債調字第260號卷宗核閱屬實，則依聲請人每
    月所得29,997元，扣除每月必要生活支出17,076元後，尚餘
    12,921元【計算式：29,997－17,076＝12,921】，顯足以清償
    各債權人提出每月共清償8,834元【計算式：6,334＋2,500＝8
    ,834】之還款方案，可見聲請人仍有依上開債權人提供之清
    償方案清償債務之能力，自難認其有不能清償債務之情事。
四、綜上所述，本件聲請人雖以其不能清償債務或有不能清償之
    虞為由向本院聲請更生，然經本院上開調查，尚難認定聲請
    人有不能清償債務或不能清償之虞。本院審酌聲請人之收入
    及債務金額，如有還款之誠意及決心，應無難以清償債務之
    情事，其更生之聲請自與消債條例第3 條所定要件不合，且
    該欠缺又屬無從補正，則依首揭說明，自應駁回其更生之聲
    請。　
五、依消債條例第15條，民事訴訟法第95條、第78條，裁定如主
    文。　　
中　　華　　民　　國　　111 　年　　9 　　月　　14　　日
                  消債法庭法  官　施介元
以上正本係照原本作成。 
如對本裁定抗告，應於裁定送達後10日內向本院提出抗告狀，並
繳納抗告費新臺幣1,000 元。
中　　華　　民　　國　　111 　年　　9 　　月　　14　　日
                          書記官　曾怡嘉